【裁判字號】    92,易,1707
【裁判日期】    921029
【裁判案由】    誣告
【裁判全文】
臺灣臺北地方法院刑事判決                        九十二年度易字第一七七號
    公  訴  人  臺灣臺北地方法院檢察署檢察官
    被      告  甲○○      男.
    選任辯護人  楊詠熙律師
右列被告因誣告案件，經檢察官提起公訴（九十二年度偵字第八七二七號），本院判
決如左：
    主  文
甲○○未指定犯人，而向該管公務員誣告犯罪，處拘役參拾日，如易科罰金，以參佰
元折算壹日。
    事  實
一、甲○○與丁○○為夫妻關係，於民國八十八年間移民加拿大之後，將其所有臺灣
    省合作金庫民生支庫（以下簡稱合庫民生支庫）帳號五一八一五號之支票、存摺
    及印章交予妻姐丙○○保管，提供丁○○所經營之御禮股份有限公司（以下簡稱
    御禮公司）使用。詎九十一年十二月間甲○○懷疑丁○○與人通姦，於同月十五
    日返回台北，翌日夜間至丙○○住處要求返還上開帳戶之支票未果，明知其交付
    丙○○保管之支票並未遺失，竟仍於九十一年十二月二十四日至臺北市○○○路
    ○段一二六號合庫民生支庫，詢問得知該帳戶申領之支票中，票號000000
    0號、0000000號、0000000號至0000000號、00000
    00號、0000000號、0000000號、0000000號、0000
    000號、0000000號、0000000號、0000000號、000
    0000號、0000000號等五十三紙支票尚無人提示之後，當場辦理掛失
    止付，並填具遺失票據申報書，而未指定犯人，向台北市政府警察局、台北縣警
    察局誣告他人涉嫌侵占其所遺失之上開五十三紙支票之犯罪。嗣前開票號000
    0000號之支票經持票人永欣報關股份有限公司（以下簡稱永欣公司）負責人
    乙○○提示遭退票，甲○○始為警循線查獲。
二、案經臺北市政府警察局南港分局報請臺灣臺北地方法院檢察署檢察官偵查起訴。
    理  由
一、訊據被告甲○○固坦承於八十八年間移民時將上開支票交付證人丙○○保管，授
    權御禮公司使用，嗣於九十一年十二月十六日夜間向證人丙○○要求返還支票未
    果，而於同月二十四日至合庫民生支庫申報前揭支票遺失等情，然矢口否認有何
    誣告犯行，辯稱：因丙○○告知受託保管之支票已遺失，才去申報遺失云云。惟
    查：
    （一）上開支票帳戶票號0000000之支票係御禮公司會計人員顏美惠簽發
          後，交付永欣公司支付帳款等情，業據案外人顏美惠、乙○○於警詢時陳
          述明確（有警詢筆錄二件在卷足參），並有永欣公司收費通知單及轉帳傳
          票之影本各一紙附卷可稽，堪信為真；是實際上被告交付證人丙○○保管
          之支票並未遺失之事實，已堪認定。
    （二）證人丁○○於九十一年十二月間發覺被告行徑有異，乃電話告知證人許玲
          娜將保管之支票等物品轉交其父案外人戊○○保管，同月十六日夜間證人
          丙○○並未表示支票遺失，而係告知被告該等物品現在證人戊○○處，被
          告當場以電話聯絡證人戊○○要求返還，遭到拒絕，即未再要求返還該等
          物品等情，業經證人戊○○於偵訊時陳述明確（有偵查筆錄一件附卷可稽
          ），並據證人丁○○、丙○○於本院審理時證述綦詳，衡諸證人丁○○拒
          絕返還支票予被告之目的，在於雙方糾紛所生權利義務確定前維持御禮公
          司之正常運作，當無夥同證人丙○○誆稱支票遺失，任令被告辦理掛失止
          付而凍結支票使用之可能，證人丙○○所稱並未表示支票遺失，僅告知現
          由證人戊○○保管等情，應屬可信；是被告係明知前揭支票在證人戊○○
          處，並未遺失，僅因證人戊○○拒絕返還，即前往銀行辦理掛失止付及申
          報遺失之事實，自亦堪認定。所辯因證人丙○○告知支票遺失，始申報遺
          失云云，核係卸責之詞，不足採信。此外，被告上開犯行，並有票號00
          00000支票、臺北市票據交換所退票理由單、票據掛失止付通知書、
          遺失票據申報書、掛失止付票據提示人資料查報表等影本各一件在卷足稽
          ，事證明確，被告犯行堪以認定。
二、核被告甲○○所為，係犯刑法第一百七十一條第一項之未指定犯人誣告罪。爰審
    酌被告於偵、審程序飾詞狡辯，犯罪後態度惡劣，及其犯罪之動機、目的、手段
    、品行、所生危害等一切情狀，量處如主文所示之刑，並諭知易科罰金之折算標
    準。
據上論斷，應依刑事訴訟法第二百九十九條第一項前段，刑法第一百七十一條第一項
、第四十一條第一項前段，罰金罰鍰提高標準條例第一條前段、第二條，判決如主文
。
本案經檢察官侯少卿到庭執行職務。
中      華      民      國      九十二    年      十    月      二十九  日
                                    臺灣臺北地方法院刑事第四庭
                                        審判長法  官    黃雅芬
                                              法  官    吳定亞
                                              法  官    楊代華
右正本證明與原本無異。
如不服本判決，應於判決送達後十日內，向本院提出上訴狀。
                                              書記官    廖純瑜
中      華      民      國      九十二    年      十    月      二十九  日
附錄本案論罪科刑法條全文
刑法第一百七十一條第一項
未指定犯人，而向該管公務員誣告犯罪者，處一年以下有期徒刑、拘役或三百元以下
罰金。
未指定犯人，而偽造、變造犯罪證據，或使用偽造、變造之犯罪證據，致開始刑事訴
訟程序者，亦同。


司法院資訊處製作；財團法人民間司法改革基金會備份。
